【裁判字號】    91,交上易,2243
【裁判日期】    920319
【裁判案由】    過失傷害
【裁判全文】
臺灣高等法院臺中分院刑事判決                九十一年度交上易字第二二四三號
    上  訴  人
    即  被  告  甲○○
    選任辯護人  林世祿
右上訴人因過失傷害案件，不服臺灣彰化地方法院九十年度交易字第二三九號中華民
國九十一年十月十五日第一審判決（起訴案號：臺灣彰化地方法院檢察署九十年度偵
字第七六九五號），提起上訴，本院判決如左：
      主  文
原判決撤銷。
甲○○從事業務之人，因業務上之過失傷害人，處有期徒刑肆月，如易科罰金，以
佰元折算壹日。
      事  實
一、甲○○係吊車司機，為從事駕駛業務之人，其於民國九十年三月二日上午十一時
    二十分許，酒後駕駛油壓式重型機械車輛（酒後駕車公共危險罪部分業經臺灣彰
    化地方法院於九十年七月十八日判處有期徒刑三月，緩刑三年確定），沿彰化縣
    埤頭鄉莿仔埤圳南側狹路由西往東方向行駛，於行經莿仔埤圳橋與東外環道口時
    ，原應注意汽車駕駛人酒後吐氣所含酒精成份超過每公升０．二五毫克以上者不
    得駕車及行經交岔路口時，應減速慢行，作隨時停車之準備，並應隨時注意車前
    狀況，採取必要之安全措施，而依當時天候、視線、路況等情事，又無不能注意
    之情況，詎竟疏於注意，適有未考領機車駕駛執照之丙○騎乘車牌號碼ＫＲＪ─
    二０三號重型機車於機車腳踏板處搭載其孫己○○（八十八年十二月三十一日生
    ），沿莿仔埤圳路由北往南行駛亦行經該處，丙○亦應注意駕車行駛至交岔路口
    ，應減速慢行，注意車前狀況，作隨時停車之準備，且依當時情形，亦無不能注
    意之情事，竟疏未注意貿然通過交岔路口，二人因均疏未注意車前狀況，待發現
    對方車輛時，均避煞不及，二車因而發生擦撞，丙○及己○○二人因而人車倒地
    ，丙○因而受有頭部受傷併顏面撕裂傷、右手第三指撕裂傷、右手第四指第一節
    截指、左肱骨粉碎性骨折、右脛骨及腓骨開放性骨折等傷害；己○○因而受有頭
    部外傷合併顱骨骨折之傷害。甲○○於犯罪未發覺前，以電話向彰化縣警察局北
    斗分局埤頭分駐所員警自首而接受裁判。嗣經前往處理之員警對甲○○為酒精濃
    度測試結果，其呼氣每公升所含酒精為０．五四毫克。
二、案經丙○之配偶丁○○、己○○之法定代理人戊○○訴請臺灣彰化地方法院檢察
    署檢察官偵查起訴。
      理  由
一、訊據被告甲○○固坦承飲酒後於右揭時、地駕駛吊車肇事，致被害人丙○、己○
    ○受有前揭傷勢之事實不諱，惟辯稱：係丙○騎機車，沿東外環道由北往南方向
    行駛，穾然違規闖紅燈，才會與我的吊車相撞而受傷云云。經查：
（一）被告駕駛油壓式重型機械車輛在前揭時地發生車禍，致被害人丙○、己○○受
      傷等情業據告訴人丁○○、戊○○及被害人丙○分別於警訊或偵訊指述甚詳，
      復有診斷書六份、財團法人彰化基督教醫院函一份及現場照片在卷可稽。
（二）依道路交通事故調查報告表觀之，被告所駕駛之吊車遺有東向直行煞車痕跡長
      十公尺，其右煞痕終點處，位於路口中央以南附近東外環道北向內側快車道貼
      近分向島之延伸軌跡內，遺有被害人丙○所駕駛重型機車之刈地痕跡長０．三
      公尺，顯示被害人丙○所駕駛重型機車係於路口中央以南附近被撞及，且依照
      片所示被害人丙○所騎乘之機車係右手把附近及前車籃右邊部分受損較嚴重，
      吊車部分之擦撞點則係右前保險桿（即車頭英文字「Ｆ」下方），又依證人徐
      國航、姚志剛於原審法院到庭證述是日其等是要去北斗鎮替中華電信公司裝主
      機，公司有僱請甲○○開吊車前往，當時其等車輛在甲○○所駕駛吊車之正後
      方由西往東要左轉往北行駛，後來就看到機車從北往南衝出來，哪一線道我不
      清楚，是機車的右邊撞到吊車的車頭等語，再依現場處理警員證述是日路人向
      伊表示被害人係由北往南行駛，是本院認被告係由西向東行駛，欲左轉往北，
      而於左轉時，與由北往南行駛之丙○機車擦撞，雖被害人丙○於警訊表示伊行
      進方向係由東向西欲轉南，然於本院卻又表示伊不知是日其行進方向，而其所
      述既與證人及警員證述不符，應不符實情。
（三）按「行經狹路之交岔路口，應減速慢行，作隨時停車之準備；又汽車駕駛人飲
      酒後，其吐氣所含酒精成份超過０．二五ｍｇ＼Ｌ以上者，不得駕車」，道路
      交通安全規則第九十三條第一項第四款、第一百十四條第二款分別定有明文。
      本件被告於肇事後經警測試其吐氣所含酒精成份仍高達每公升０．五四毫克，
      此有吐氣酒精測試值一件在卷可稽，被告酒精濃度過量猶駕駛大型吊車，行經
      狹路進入交岔路口未減速慢行，致遇狀況煞避不及；被害人丙○駕駛重型機車
      行經分岔路口，同未注意車前狀況，冒然穿越，均同為肇事原因。
（四）本件被告係以駕駛吊車為其業務之人，其自應注意上開交通安全規則，且依當
      時路況，並無不能注意之情形，竟疏未注意上開規定致肇事，被告之行為自有
      過失，又被害人丙○對於本件車禍之發生雖與有過失，惟被告仍難辭過失之責
      ，且被告之過失行為與被害人丙○、己○○二人之受傷間，具有相當因果關係
      。綜上所述，被告所辯顯係事後避重就輕之詞，不足採信，本案事證已臻明確
      ，被告犯行至堪認定。
二、按被告以駕駛吊車為業，為從事駕駛業務之人，被告因過失肇事致傷害人，核其
    所為係犯刑法第二百八十四條第二項前段之業務過失傷害罪。被告以一過失行為
    致被害人丙○、己○○二人受傷，係一行為觸犯數罪名之同種想像競合犯，應從
    一重之業務過失傷害罪（傷害丙○）處斷，被告酒醉駕車肇事，因而致人受傷，
    就其所犯業務過失傷害罪部分，應依道路交通管理處罰條例第八十六條第一項之
    規定加重其刑。又被告於犯罪未發覺前向警員自首而接受裁判，此有道路交通事
    故調查報告表在卷可稽，爰依法減輕其刑，原審以被告犯罪事證明確，予以論罪
    科刑，固非無見，惟查被害人丙○行進方向係由北往南，原審判決誤認係由東往
    西，尚有未洽，而原判決既有可議之處，即屬無可維持，既經上訴，應由本院予
    以撤銷改判，爰審酌被告犯罪所生之危害，被害人丙○為本件車禍之發生亦與有
    過失，被告肇事後至今尚未能與告訴人達成和解及其犯罪後之態度暨被害人之復
    癒狀況等一切情狀，量處如主文第二項所示之刑，並諭知易科罰金之折算標準，
    以示懲儆。
據上論結，應依刑事訴訟法第三百六十九條第一項前段、第三百六十四條、第二百九
十九條第一項前段，刑法第二百八十四條第二項前段、第五十五條、第四十一條第一
項前段、第六十二條前段，道路交通管理處罰條例第八十六條第一項，罰金罰鍰提高
標準條例第一條前段、第二條，判決如主文。
本案經檢察官乙○○到庭執行職務。
中        華        民        國  九 十 二  年     三     月    十九    日
                                  臺灣高等法院臺中分院刑事第五庭
                                        審判長法  官  袁  從  楨
                                              法  官  胡  森  田
                                              法  官  姚  勳  昌
右正本證明與原本無異。
如不服本判決應於收受送達後十日內向本院提出上訴書狀，其未敘述上訴之理由者並
得於提起上訴後十日內向本院補提理由書（均須按他造當事人之人數附繕本）。
                                              書記官  陳  如  慧
中        華        民        國  九 十 二  年     三     月    二十    日
附錄法條
刑法第二百八十四條
因過失傷害人者，處六月以下有期徒刑、拘役或五百元以下罰金。致重傷者，處一年
以下有期徒刑、拘役或五百元以下罰金。
從事業務之人，因業務之過失傷害人者，處一年以下有期徒刑、拘役或一千元以下罰
金。致重傷者，處三年以下有期徒刑、拘役或二千元以下罰金。
                                                                        Ｋ


司法院資訊處製作；財團法人民間司法改革基金會備份。
